【裁判字號】    92,交聲,4
【裁判日期】    920331
【裁判案由】    違反道路交通管理處罰條例聲明異議
【裁判全文】
臺灣澎湖地方法院刑事裁定                            九十二年度交聲字第四號
    異  議  人  甲○○
    即受處分人
右列受處分人因違反道路交通管理處罰條例案件，對於交通部公路局澎湖監理站中華
民國九十二年一月十四日八四─Ｔ00000000號裁決，聲明異議，本院裁定如
左：
    主  文
異議駁回。
    理  由
一、異議意旨略以：異議人於民國九十一年四月十一日下午三時二十六分許，騎乘Ｋ
    Ｑ六─四一五號重型機車，由澎湖縣馬公市○○街右轉進入中華路，正常合法行
    駛，詎遭澎湖縣警察局馬公分局警備隊以異議人紅燈右轉（闖紅燈）為由，開單
    舉發，經交通部公路局澎湖監理站以異議人違反道路交通管理處罰條例第五十三
    條、第六十三條第一項之規定，裁處異議人罰鍰新台幣（下同）四千五百元並記
    違規點數三點，惟異議人於通過該交岔路口時，燈號係顯示綠燈，異議人綠燈右
    轉後，燈號才變成紅燈，員警誤認異議人闖紅燈而予處罰，爰聲明異議。
二、按汽車駕駛人，行經有燈光號誌管制之交岔路口闖紅燈者，處新臺幣一千八百元
    以上五千四百元以下罰鍰，並記違規點數三點，道路交通管理處罰條例第五十三
    條、第六十三條第一項第三款定有明文。
三、查異議人於九十一年四月十一日下午三時二十六分許，騎乘ＫＱ六─四一五號重
    型機車，確有由澎湖縣馬公市○○街紅燈右轉進入中華路之違規事實，此經證人
    即開單舉發之員警夏文信於本院審理中證稱：「我當時是站在中華路方向執行市
    容整理勤務（如今日庭呈取締現場圖位置），當時有另外一位員警跟我共同執勤
    ，我們在當時是注意在觀察北辰街及中華路交叉口駕駛人有無違規情形，結果發
    現異議人從北辰街紅燈右轉進入中華路，另外一位員警也有看到，我們就上前攔
    查異議人，由我負責現場警戒，另外一位員警開單取締，我們攔截後有告知異議
    人他是紅燈右轉，我們要取締他，而異議人也沒有表示任何意見，也沒有跟我們
    發生任何爭吵，異議人態度相當平和，我們開單取締過程相當順利，異議人當時
    紅燈右轉的情形是：圖示的自由塔位置（即中華路上）的綠燈已經亮了，在那個
    位置等候的車輛剛起步，尚未開到異議人右轉的位置，異議人趁這個空檔，（從
    北辰街）紅燈右轉，我觀察到的情形是這樣，很清楚，沒有誤看，我們在取締的
    時候，如果在黃燈變換紅燈號誌時剛好經過，我們不會去取締，我們都是在確定
    燈號已經變換紅燈，駕駛人仍然通過號誌我們才會取締」「我們雖然看不到異議
    人右轉的紅綠燈（即北辰街上之燈號），但是我們是觀察自由塔位置的紅綠燈來
    判斷，自由塔位置的號誌燈已經亮綠燈，而且車輛都已經起步了，所以異議人的
    方向應該是紅燈。我當時觀察到的，是在動態情況下，自由塔的號誌已經亮綠燈
    ，行人已經開始起步，異議人也是在動態狀況下，機車完全沒有停止的從北辰街
    直接轉進中華路，我們不是看到異議人在中華路時才突然取締他，而是確實有看
    到他從北辰街右轉進來中華路的過程」等語甚明。異議人雖另辯稱伊右轉時右手
    邊有二輛汽車併排停車，取締員警恐看不到伊右轉之過程云云，惟異議人騎乘機
    車之高度已逾汽車車頂之高度，且異議人係騎車動態行進，衡情員警自可輕易目
    視其右轉過程，是異議人所指汽車併排情形，尚不足以造成員警視線之障礙而逕
    認員警有誤判之虞。又異議人自承不認識開單員警，與之並無仇隙，則員警亦無
    挾怨報復而任意取締之可能。再者，異議人果無紅燈右轉之違規事實，當會於警
    察取締開單之際力持異議以表清白，茲異議人自承其未就有無紅燈右轉一情向員
    警提出說明，逕予在告發單上簽名，自與一般無違規情事之駕駛人之反應有所不
    同，顯見其於案發時即簽名確認員警開單取締之違規事由無誤。綜上所述，異議
    人駕車行經有燈光號誌管制之交岔路口闖紅燈之事實，至為明確，堪以認定。從
    而，原處分機關援引道路交通管理處罰條例第五十三條、第六十三條第一項（第
    三款）之規定，裁處異議人罰鍰四千五百元並記違規點數三點，並無不當。本件
    異議為無理由，應予駁回。
四、據上論斷，應依道路交通案件處理辦法第十九條，裁定如主文。
中      華      民      國      九十二     年     三     月   三十一    日
                            臺 灣 澎 湖 地 方 法 院 交 通 法 庭
                                   法    官  陳     順     輝
右正本證明與原本無異議。
如不服本裁定，應於判決送達後十日內，向本院提出上訴狀（須附繕本）。
中      華      民      國      九十二     年     四     月     二      日
                                   書 記 官  賴     淑     萍


司法院資訊處製作；財團法人民間司法改革基金會備份。
